【裁判字號】    98,訴易,46
【裁判日期】    980825
【裁判案由】    侵權行為損害賠償
【裁判全文】
臺灣高等法院民事判決                  98年度訴易字第46號
    原  告  乙○○
    被  告  甲○○
上列當事人間請求侵權行為損害賠償事件，經刑事庭移送前來，
本院於中華民國98年8月11日言詞辯論終結，判決如下：
    主  文
被告應給付原告新臺幣壹拾萬元，及自民國九十八年四月六日起
至清償日止，按週年利率百分之五計算之利息。
原告其餘之訴駁回。
訴訟費用由被告負擔三分之一，餘由原告負擔。
    事實及理由
一、原告主張：伊於臺北市○○區○○路三十巷一五七弄一號經
    營雜貨店，被告自民國九十六年六月一日起向伊承租雜貨店
    前之騎樓地擺設麵攤營業。被告於同年八月二十一日晚上十
    時二十分許進入雜貨店，見伊與配偶林淑珍在店內櫃台看電
    視，竟意圖為自己不法之所有，基於恐嚇取財之犯意，將內
    置彎刀一把之黑色塑膠袋砸在櫃台上，再抽出該把彎刀指向
    伊，恫嚇命伊拿出新臺幣（下同）一萬元，伊因害怕而心生
    畏懼，並表示身上沒那麼多錢，被告乃改喝命伊拿出五千元
    ，伊迫於形勢只得如數交出，被告得手後旋即騎乘機車離去
    。被告前開行為涉有恐嚇取財之罪嫌，經檢察官提起公訴，
    伊依法對被告提起本件刑事附帶民事訴訟。被告之上開侵權
    行為，致伊深感害怕痛苦，爰依民法第一百八十四條第一項
    前段、第一百九十五條第一項規定，請求被告賠償慰撫金三
    十萬元並加計法定遲延利息之判決等語（原請求返還借款一
    千元、強取款項五千元、營業損失八十九萬四千元之訴部分
    ，業已撤回）。並聲明：被告應給付原告三十萬元，及自起
    訴狀繕本送達翌日起至清償日止，按年息百分之五計算之利
    息。
二、被告則以：伊當晚係向原告借款，並非恐嚇取財，雖遭法院
    判刑，但已改過自新，且伊已償還原告五千元。伊的資力有
    限，不可能再給付任何金額等語，資為抗辯。並聲明：駁回
    原告之訴。
三、原告主張被告於前揭時地持刀向其恐嚇要索得款五千元之事
    實，核與當晚在場之證人即配偶林淑珍於刑事恐嚇案件第一
    審審理時證述相符（見刑事第一審九十七年八月二十日審判
    筆錄），業據調閱刑事卷宗核閱無訛。參諸被告自承與原告
    間因六合彩彩金之事，致心有芥蒂，難認原告願平白出借五
    千元款項予被告。被告抗辯係向原告借款，非恐嚇取財云云
    ，自不足採信。而被告前開行為涉犯恐嚇取財罪嫌，經檢察
    官起訴後，法院已判處有期徒刑八月確定在案，有本院九十
    七年度上易字第三００九號刑事判決可憑（見本院卷3至5頁
    ），亦可佐明原告主張被告持刀藉機索財事實，堪以採信。
四、按因故意或過失，不法侵害他人之權利者，負損害賠償責任
    ，民法第一百八十四條第一項前段定有明文。本件被告持刀
    向原告恐嚇要索得款五千元，核屬對於原告故意不法侵害行
    為，原告主張被告上開行為構成侵權行為，應負損害賠償責
    任，自屬可採。次按不法侵害他人之身體、健康、名譽、自
    由、信用、隱私、貞操，或不法侵害其他人格法益而情節重
    大者，被害人雖非財產上之損害，亦得請求賠償相當之金額
    ，同法第一百九十五條第一項前段亦定有明文。本件被告恐
    嚇要索款項之侵權行為，致原告精神備感痛苦，原告請求被
    告賠償精神慰撫金自應准許。查，原告為小學畢業，已婚，
    無子女，與配偶共同經營雜貨店，每月收入約二十五萬元到
    四十萬元。被告係五十七年九月二十八日出生，學歷為國中
    畢業，從事攤販，每月收入約二萬元，目前離婚，無子女之
    事實，為兩造所不爭執。又原告名下尚有股利所得七千六百
    八十八元、事業投資十三萬一千八百六十元；被告名下則有
    一九九二年中華汽車一部之事實，亦有稅務電子閘門財產所
    得調件明細表（見本院卷33至35頁、30頁）可憑。茲審酌上
    開兩造身分、資力，及本件侵權行為加害程度，被告已返還
    索取款項五千元等一切情形，原告請求被告賠償慰撫金三十
    萬元，尚嫌過高，應予核減為十萬元，方屬公允。原告逾此
    部分之請求，尚非有據，不應准許。
五、綜上所述，原告依侵權行為之法律關係，請求被告賠償精神
    慰撫金十萬元，及自附帶民事訴訟起訴狀繕本送達翌日即九
    十八年四月六日起至清償日止，按法定利率即年息百分之五
    計算之遲延利息部分，洵屬正當，應予准許。逾此部分所為
    之請求，為無理由，應予駁回。
六、本件事證明確，兩造其餘攻擊防禦方法及主張證據，經審酌
    後認與判決結果無礙，爰不一一論述，附此敘明。
據上論結，本件原告之訴，為一部有理由，一部無理由。依民事
訴訟法第七十九條判決如主文。
中    華    民    國    98    年    8     月    25    日
                  民事第十庭
                      審判長法  官  黃豐澤
                            法  官  吳謀焰
                            法  官  林麗玲
正本係照原本作成。
不得上訴。
中    華    民    國    98    年    8     月    26    日
                            書記官  陶美玲


司法院資訊處製作；財團法人民間司法改革基金會備份。
